最　高　行　政　法　院　裁　定
　　　　　　　　　　　　　94年度裁字第01146號
抗　告　人　甲○○
上列抗告人因與相對人銓部間有關優惠存款事件，抗告人不服
臺北高等行政法院中華民國92年11月26日92年度訴字第4317號裁
定，提起抗告，本院裁定如下：
    主  文
抗告駁回。
抗告訴訟費用由抗告人負擔。
    理  由
一、按抗告法院認抗告為不合法或無理由者，應為駁回抗告之裁
    定。
二、抗告意旨略謂：查相對人於本案內所「檢送自給自足機關退
    休人員優惠存款溢存款處理會議記錄與相對人民國（下同）
    64年1月22日（64）臺為特3字第45442號及同年7月1日（64
    ）臺為特3字20651號函釋」其法律位階均低於法律、命令，
    未具法律效力，其將抗告人月俸額核降為新臺幣（下同）9,
    150元，顯屬違法、違憲，此與公務人員保訓會所謂「復審
    之提起，應自行政處分達到之次日起30日內為之。」截然不
    同。且查憲法對侵害自由、人權皆無追訴時效之限制，例如
    ：雷震案、228案、情治人員派赴敵後工作失連，經三、四
    十年後歸建，均仍可辦理行政救濟或國家賠償。次查公務人
    員退休法第9條規定退休金之追訴時效為5年，而但書明訂「
    有不可抗力之特殊之原因未能行使其權益時除外。」，查抗
    告人於71年底，應聘赴美國任職，13年未曾回國，當時抗告
    人戶籍已被戶政機關除戶註銷戶籍，又不知抗告人退休權益
    遭受侵害。抗告人知悉退休金權益受損，是於91年9月底，
    國貿局人事室提供相對人於64年2函釋，始知相對人違法、
    違憲，侵害人權，乃於91年10月22日提起訴願，並無追訴時
    效問題。另相對人於85年、86年、87年分3次補發自59年以
    後退休人員退休金，其時程竟長達28年，此即證明，相對人
    長期以來未遵守公務人員退休法所致。至於抗告人服務年資
    90%為臺北市政府、行政院人事局，僅10%為國際貿易局，依
    公平比例原則及鈞院對臺北市捷運局彭工程師判例，抗告人
    仍有權辦理優惠存款，於行政訴訟中請求短少部分退休金加
    計優惠存款利率，乃屬合法合理，爰請廢棄原裁定，並准行
    言詞辯論程序。
三、原裁定以：本件抗告人原任經濟部國際貿易局稽核，其自願
    退休案經相對人以71年1月8日71臺楷特3字第57401號函核定
    ，並自同年2月1日退休生效，依其任職年資25年5個月之標
    準，給與52個基數之一次退休金計576,520元，且因其最後
    服務機關經濟部國際貿易局係支領單一薪俸待遇之機關，故
    其所領之一次退休金及公保養老給付均不得辦理優惠存款。
    抗告人不服，爰提起復審及再復審，惟以抗告人之退休案經
    相對人71年1月8日核定迄今已逾20年，抗告人遲至91年10月
    22日始提起訴願（應為復審），顯已逾30日之法定救濟期間
    ，於法即有未合。次查抗告人所主張之相對人64年1月22日
    （64）臺為特3字第45442號及同年7月1日（64）臺為特3字
    第20651號兩函釋，係相對人檢送自給自足機關退休人員退
    休金優惠存款溢存款處理會議紀錄予財政部、行政院主計處
    及行政院人事行政局等機關之函文，及相對人對於公務人員
    辦理優惠存款相關法令所為之釋示，該2函均未對外直接發
    生具體法律效果，核非屬行政處分，抗告人逕以之為對象提
    起復審、再復審，亦為法所不許。準此，本件復審決定機關
    決定不予受理，洵無不合，抗告人續向公務人員保障暨培訓
    委員會提起再復審，該會仍決定不予受理，亦無違誤，乃裁
    定駁回抗告人在原審之訴。
四、本院查，撤銷訴訟或課予義務訴訟，依法須經訴願程序後為
    之；又訴願之提起，應自行政處分達到或公告期滿之次日起
    30日內為之。且提起訴願逾法定期間或未於訴願法第57條所
    定期間內補送訴願書者，應為不受理之決定，分別為訴願法
    第14條第1項及第77條第2款所明定。本件相對人以71年1 月
    8日71臺楷特3字第57401號函核定抗告人之自願退休案，其
    迄今已逾20餘年，抗告人遲至91年10月22日始提起訴願（應
    為復審），此有訴願書原本上之收文章可按，原裁定以其訴
    願已逾法定不變期間，以及相對人64年1月22日（64）臺為
    特3字第45442號函釋及同年7月1日（64）臺為特3字第20651
    號函釋，並非直接發生具體法律效果之行政處分，不得對其
    提起復審及再復審，因認抗告人在原審之訴，為起訴不合法
    ，駁回抗告人在原審之訴。至抗告人所舉臺北高等行政法院
    90年度訴字第6137號判決，業經本院93年度判字第78號判決
    將其撤銷再復審、復審決定及原處分關於被上訴人（即該案
    原告）退休金證書所附註自58年至78年間之退休俸額（指公
    保養老給付）「不得辦理優惠存款」部分；及命上訴人（即
    該案被告）應將其在被上訴人（即該案原告）89年12月11日
    89退三字第1974454號函退休金證書所附註之「不得辦理優
    惠存款」字句（指58年至78年間之公保養老給付部分）予以
    註銷，並應准被上訴人（即該案原告）就該部分之公保養老
    給付辦理優惠存款部分均廢棄，上開廢棄部分，被上訴人（
    即該案原告）在第一審之訴駁回，亦即本院93年度判字第78
    號判決將該臺北高等行政法院90年度訴字第6137號判決關於
    上訴部分，廢棄改判在案。綜上所述，原裁定駁回抗告人在
    原審之訴，於法並無違誤。本件抗告論旨，仍指摘原審裁定
    違誤，求予廢棄，難認有理由，應予駁回。另本院認本件無
    行言詞辯論之必要，併此明。
五、依行政訴訟法第104條、民事訴訟法第95條、第78條，裁定
    如主文。
中    華    民    國    94    年    6     月    16    日
                  第二庭審判長法  官　葉　振　權
                              法  官  胡　國　棟
                              法  官　劉　鑫　楨
                              法  官　吳　明　鴻
                              法  官　梁　松　雄
以  上  正  本  證  明  與  原  本  無  異
中    華    民    國    94    年    6    月    16     日
　　　　　　　　　　　　　　　書記官　陳　盛　信
